臺灣臺北地方法院小額民事判決
110年度店小字第1612號
原      告
即反訴被告  劉翠菱  
被      告
即反訴原告  劉惠龍  
上列當事人間請求返還不當得利事件，本院於民國111年2月22日
言詞辯論終結，判決如下：
    主   文
原告之訴駁回。
本訴訴訟費用新臺幣壹仟元由原告負擔。
反訴原告之訴駁回。
反訴訴訟費用新臺幣壹仟元由反訴原告負擔。
    事實及理由
壹、程序事項
    按被告於言詞辯論終結前，得在本訴繫屬之法院，對於原告
    及就訴訟標的必須合一確定之人提起反訴；反訴之標的，如
    專屬他法院管轄，或與本訴之標的及其防禦方法不相牽連者
    ，不得提起，民事訴訟法第259條、第260條第1項定有明文
    。此所稱之「相牽連」，乃指為反訴標的之法律關係與本訴
    標的之法律關係間，或為反訴標的之法律關係與作為本訴防
    禦方法所主張之法律關係間，兩者在法律上或事實上關係密
    切，審判資料有其共通性或牽連性者而言。查原告起訴請求
    被告返還提存金額、交通費及工作上損失，嗣被告於言詞辯
    論終結前，以同一基礎事實對原告提起反訴，主張因本件訴
    訟受有車馬費及勞務損失，應認反訴與本訴之攻擊防禦方法
    在法律上及事實上關係密切，審判資料有其共同性及牽連性
    ，是其提起反訴，應予准許。
貳、實體事項
一、原告主張：伊因臺灣新北地方法院三重簡易庭109年度重小
    字第2955號小額民事判決敗訴，需給付被告新臺幣（下同）
    80,000元及自民國109年8月12日起算之法定遲延利息，為此
    於110年7月30日至鈞院提存85,341元，被告另聲請臺灣臺南
    地方法院強制執行程序，扣款伊仁德二空郵局85,591元，被
    告取得2筆款項，請求被告返還前揭金額及來回交通費、工
    作損失共86,000元，並聲明：被告應給付原告86,000元。
二、被告則以：三重簡易庭小額民事判決於110年4月28日確定，
    惟原告表示僅願償還80,000元，伊只得聲請強制執行程序，
    臺灣臺南地方法院已於110年7月27日發函通知原告執行強制
    執行總金額包含本金、利息、訴訟費共85,341元，原告卻於
    同年月30日至國庫提存並提起本件訴訟，伊並無向國庫領取
    原告提存款項，並聲明：原告之訴駁回。
三、反訴原告主張：反訴被告提起本件訴訟，導致伊須向公司請
    假出庭、請教律師及書寫答辯狀等，花費極多時間並造成車
    馬費及勞務損失，請求反訴被告給付8,000元，並聲明：反
    訴被告應給付反訴原告8,000元及自起訴狀繕本送達翌日起
    至清償日止，按年息5％計算之利息。
四、反訴被告則以：因反訴原告不願意配合伊取回提存在國庫的
    錢，所以才提起本件訴訟，並聲明：反訴原告之訴駁回。
五、法院之判斷：
　㈠按所謂不當得利，係指無法律上之原因而受利益，致他人受
    損害者而言。若基於法律上之原因而取得之權利，即與無法
    律上之原因而受利益之情形有別，不生不當得利之問題。查
    原告上開主張，提出郵局存證信函暨收件回執、本院自行收
    納款項收據、國庫存款收款書、普通掛號函件執據、存簿明
    細在卷（見本院卷第11至21頁）。惟被告以臺灣新北地方法
    院三重簡易庭109年度重小字第2955號小額民事確定判決為
    執行名義，對原告財產為強制執行，經臺灣臺南地方法院以
    110年度司執字第56835號受理後，以執行命令扣押及收取原
    告對第三人仁德二空郵局之存款債權85,341元，現已匯入被
    告帳戶等情，有被告提出前揭小額民事判決、臺灣新北地方
    法院民事判決確定證明書、臺灣臺南地方法院110年7月8日
    及27日南院武110司執南字第56835號執行命令、被告存簿明
    細在卷可稽（見本院卷第67至73、81至89、93頁），復原告
    到庭不爭執，堪信為真。被告既係依法本於確定判決對原告
    為強制執行而來，且所憑之確定判決又未經其後之確定判決
    予以廢棄，自屬有法律上之原因而受利益，依上說明，應無
    不當得利之可言。
  ㈡原告雖於110年7月30日至本院為被告提存85,341元（見本院
    卷第17頁），惟被告迄未受領上開提存款，亦無不當得利可
    言，則原告請求被告返還提存金額85,341元及利息，亦屬無
    據。再者，清償提存之提存人，於提存後，如提存之原因已
    消滅者，依提存法第17條第1項第2款規定，得聲請該管法院
    提存所返還提存物，無徵求受取權人同意之必要，且提存原
    因已消滅者，不當然發生受取權人負有同意返還提存物義務
    之法律效果。臺南地方法院於110年7月27日對第三人仁德二
    空郵局核發收取命令，現已執行完畢，已如前述，原告提存
    時之原因顯已消滅，符合提存法第17條第1項第2款規定，宜
    由原告向本院提存所聲請取回提存物85,341元，附此敘明。
　㈢按損害賠償之債，以有損害之發生及有責任原因之事實，並
    二者之間，有相當因果關係為成立要件。故原告所主張損害
    賠償之債，如不合於此項成立要件者，即難謂有損害賠償請
    求權存在（最高法院30年渝上字第18號、48年臺上字第481 
    號民事判例要旨參照）。查原告主張因提起本件訴訟來回交
    通費及工作損失等語，除未提能舉證具體說明其損失之計算
    依據外，且人民因調解、訴訟所花費時間、勞力及金錢，不
    可一概認屬他方應賠償之損害，蓋原告欲循訴訟程序解決糾
    紛、維護自身權益，本需耗費相當勞費，此非被告之行為必
    然造成之結果，而為法治社會解決紛爭制度設計所不得不然
    。同理，反訴原告主張因反訴被告提起本件訴訟，致其需向
    公司請假出庭、請教律師及書寫答辯狀，因而受有勞務及車
    馬費之損失，請求反訴被告給付8,000元等語，提出薪資表
    、存款存摺封面、存簿明細在卷（見本院卷第103、123至13
    7頁），惟有關出席調解、開庭等勞費支出，屬反訴原告為
    維護自身權益，並行使其公民訴訟權利而參與司法程序所耗
    損之勞費，難認與反訴被告之行為有相當因果關係，從而，
    本反訴原告此部分之請求，於法無據，均不應准許。
六、綜上所述，本訴原告請求被告給付86,000元，為無理由。反
    訴原告請求反訴被告給付8,000元及自起訴狀繕本送達翌日
    起至清償日止，按年息5％計算之利息，為無理由，均應予駁
    回。
七、本件事證已臻明確，兩造其餘攻擊防禦方法，於本判決結果
    不生影響，爰不一一論述，併此敘明。
八、訴訟費用負擔之依據：本訴及反訴部分均為民事訴訟法78條
    。
中　　華　　民　　國　　111 　年　　3 　　月　　18　　日
                  臺灣臺北地方法院新店簡易庭
                              法  官　鄧德倩
計   算   書：
項        目             金   額（新臺幣）      備    註
第一審本訴裁判費         1,000元
合        計             1,000元
第一審反訴裁判費         1,000元
合        計             1,000元
以上正本係照原本作成。
如不服本判決，應以違背法令為理由，於判決送達後20日內向本
庭提出上訴狀（須按他造當事人之人數附繕本）；如委任律師提
起上訴者，應一併繳納上訴審裁判費。
中　　華　　民　　國　　111 　年　　3 　　月　　18　　日
                              書記官  張嘉崴